【裁判字號】    99,抗,701
【裁判日期】    990806
【裁判案由】    延長羈押
【裁判全文】
臺灣高等法院臺中分院刑事裁定           99年度抗字第701號
抗  告  人
即  被  告  甲○○
上列抗告人因延長羈押案件，不服臺灣彰化地方法院中華民國99
年7月26日第一審裁定（99年度訴字第500號），提起抗告，本院
裁定如下：
    主  文
抗告駁回。
    理  由
一、原裁定意旨略以：本件被告甲○○因違反毒品危害防制條例
    案件，經本院訊問後，認有刑事訴訟法第101條第1項第2、3
    款之情形，而有羈押及禁止接見通信之必要，於99年4月28
    日執行羈押並禁止接見通信在案，茲於99年7月20日解除被
    告禁止接見通信，然因認仍有刑事訴訟法第101條第1項第3
    款之情形而有羈押必要，羈押原因依然存在，仍有繼續羈押
    之必要，爰依法自99年7月28日起延長羈押2月等語。
二、抗告意旨略以：抗告人第一審之程序已告一段落，不應以抗
    告人涉犯重罪而羈押，依大法官釋字第665號解釋意旨，不
    應單純以被告涉犯重罪而羈押，基於憲法保障人民身體自由
    之意旨，仍應有相當理由認為有逃亡、湮滅、偽造、變造或
    勾串共犯、證人之虞，而與重罪羈押原因互佐，故本件繼續
    羈押抗告人，剝奪人身自由，實無法接受，爰依法提起抗告
    ，請求撤銷原裁定，准予抗告人具保候傳等語。
三、按被告經法官訊問後，認為犯罪嫌疑重大，而有下列情形之
    一：(一)逃亡或有事實足認為有逃亡之虞。(二)有事實足認為有
    湮滅、偽造、變造證據或勾串共犯或證人之虞。(三)所犯為死
    刑、無期徒刑或最輕本刑為五年以上有期徒刑之罪。非予羈
    押，顯難進行追訴、審判或執行者，得羈押之，刑事訴訟法
    第101條第1項定有明文。而執行羈押後有無繼續之必要，仍
    許由法院斟酌訴訟進行程度及其他一切情事而為認定，除有
    刑事訴訟法第114條各款所列情形之一不得駁回者外，其准
    許與否，該管法院有自由裁量之權（最高法院46年度台抗字
    第6號、第21號判例意旨參照）。次按司法院大法官會議釋
    字第665號解釋，並非直接宣告刑事訴訟法第101條第1項第3
    款之規定違憲，其解釋理由書明載：「刑事訴訟法第101條
    第1項第3款規定之羈押，係因被告所犯為死刑、無期徒刑或
    最輕本刑為5年以上有期徒刑之罪者，其可預期判決之刑度
    既重，該被告為規避刑罰之執行而妨礙追訴、審判程序進行
    之可能性增加，國家刑罰權有難以實現之危險，該規定旨在
    確保訴訟程序順利進行，使國家刑罰權得以實現，以維持重
    大之社會秩序及增進重大之公共利益，其目的洵屬正當。又
    基於憲法保障人民身體自由之意旨，被告犯上開條款之罪嫌
    疑重大者，仍應有相當理由認為其有逃亡、湮滅、偽造、變
    造證據或勾串共犯或證人等之虞，法院斟酌命該被告具保、
    責付或限制住居等侵害較小之手段，均不足以確保追訴、審
    判或執行程序之順利進行，始符合該條款規定，非予羈押，
    顯難進行追訴、審判或執行之要件，此際羈押乃為維持刑事
    司法權有效行使之最後必要手段，於此範圍內，尚未逾越憲
    法第23條規定之比例原則，符合本院釋字第392號、第653號
    、第654號解釋意旨，與憲法第8條保障人民身體自由及第16
    條保障人民訴訟權之意旨，尚無違背。」依上開大法官解釋
    及理由書內容，可知其並非單純宣告刑事訴訟法第101條第1
    項第3款重罪羈押原因係屬違憲，而係要求附加考量被告除
    犯重罪外，是否有相當理由認為其有逃亡、湮滅、偽造、變
    造證據或勾串共犯或證人等之虞。
四、經查：本件抗告人甲○○經原審法院訊問後，認為其違反毒
    品危害防制條例案件，犯罪嫌疑重大，有刑事訴訟法第101
    條第1項第2、3款之情形，有羈押之必要性，於民國99年4月
    28日執行羈押並禁止接見通信，嗣於99年7月20日解除禁止
    接見通信，因認仍有刑事訴訟法第101條第1項第3款之羈押
    原因，有繼續羈押之必要，自99年7月28日起延長羈押2月在
    案。抗告人雖稱第一審程序已告一段落，原審法院僅以刑事
    訴訟法第101條第1項第3款為由，延長羈押，顯與大法官解
    釋意旨不合。惟查抗告人所涉販賣毒品案件仍於第一審程序
    進行中，尚待宣判，而抗告人涉犯毒品危害防制條例之罪，
    犯罪嫌疑重大，所犯為最輕本刑7年以上有期徒刑之罪，符
    合刑事訴訟法第101條第1項第3款之法定羈押原因，且本件
    涉案購買毒品之證人眾多，有林忠良、黃建宏、巫明哲、黃
    建翔、陳秋蘭及張志賢等人，另有共同販賣毒品之共犯「阿
    忠」待查，若抗告人交保候傳，依其刑度之重大及證人人數
    之眾多，又矢口否認犯行與證人之證述內容、通訊監察所得
    內容不符觀之，仍有相當理由足認有勾串其他證人或湮滅證
    據之虞。原審雖認已非「有事實足認」有勾串共犯或證人之
    虞，裁定解除禁止接見通信，但依其犯罪情節及客觀事實，
    仍有「相當理由」足認有逃亡或湮滅證據或勾串共犯、證人
    之虞，得與前述刑事訴訟法第101條第1項第3款重罪羈押之
    原因互佐，具有保全刑事訴訟程序進行之必要性，非予羈押
    ，顯難進行追訴審判或執行，是本件原審裁定延長羈押2月
    ，本院經核於法並無不合，抗告人猶執前詞提起抗告，為無
    理由，應予駁回。
五、據上論結，應依刑事訴訟法第412條，裁定如主文。
中    華    民    國    99    年    8     月    6     日
            刑事第二庭    審判長法  官  姚  勳  昌
                                法  官  張  智  雄
                                法  官  林  欽  章
以上正本證明與原本無異。
不得再抗告。
                                書記官  卓  佳  儀
中    華    民    國    99    年    8     月    9     日

司法院資訊處製作；財團法人民間司法改革基金會備份。
